臺灣高等法院臺南分院刑事判決
110年度交上易字第497號
上  訴  人  
即  被  告  蔡明堂

上列上訴人因過失傷害案件，不服臺灣嘉義地方法院110年度交
易字第2號中華民國110年8月16日第一審判決（起訴案號：臺灣
嘉義地方檢察署109年度偵字第10663號），提起上訴，本院判決
如下：
    主  文
上訴駁回。
    事  實
一、蔡明堂於民國109年4月25日下午，騎乘車牌號碼000-0000號
    普通重型機車(下稱A車)沿嘉義市西區新民路由北往南方向
    行駛，本應於車輛行駛過程中，注意車前狀況及兩車並行之
    間隔，並隨時採取必要之安全措施，而當時時值日間、天候
    晴、有自然光線，該路段為柏油路面，路面乾燥、無缺陷或
    障礙物，視距良好，客觀上並無不能注意之情事，竟疏未注
    意及此，於同日下午5時27分許，騎乘A車行至嘉義市西區新
    民路與新民路859巷交岔路口處，其所騎乘之A車前車輪擦撞
    其左前方由許瑞娟所騎乘車牌號碼000-0000號普通重型機車
    (下稱B車)右後車身排氣管，致許瑞娟人車倒地並因此受有
    左側前胸壁挫傷、右側大腿挫傷、右側小腿挫傷、雙側性踝
    部其他韌帶拉傷、下背和骨盆挫傷、左側肋骨閉鎖性骨折等
    傷害。嗣經警據報到場處理，蔡明堂在未經有偵查犯罪職權
    之機關或公務員發覺其為肇事人以前，即當場向現場處理之
    警員表示其為肇事人，自首接受裁判。
二、案經許瑞娟訴由嘉義市政府警察局第一分局報告臺灣嘉義地
    方檢察署檢察官偵查起訴。
    理  由
壹、程序部分（證據能力部分）：
　　按被告以外之人於審判外之陳述，雖不符刑事訴訟法第159
    條之1至第159條之4之規定，而經當事人於審判程序同意作
    為證據，法院審酌該言詞陳述或書面陳述作成時之情況，認
    為適當者，亦得為證據；當事人、代理人或辯護人於法院調
    查證據時，知有刑事訴訟法第159條第1項不得為證據之情形
    ，而未於言詞辯論終結前聲明異議者，視為有前項之同意，
    刑事訴訟法第159條之5第1項、第2項分別定有明文。經查，
    本判決下列所引用被告以外之人於審判外之陳述（包括書證
    ），檢察官及被告蔡明堂於本院審理中均表示不爭執其證據
    能力，同意作為證據等語（見本院卷第42-44頁），亦未於
    言詞辯論終結前聲明異議，本院審酌上開證據資料製作時之
    情況，尚無違法不當及證明力明顯過低之瑕疵，亦認為以之
    作為證據應屬適當，揆諸前開規定，認前揭證據資料有證據
    能力。至本判決所引用之非供述證據，檢察官及被告於本案
    言詞辯論終結前，均未爭執其證據能力，且查無非法或不當
    取證之情事，復為證明本件犯罪事實所必要之重要關係事項
    ，認均有證據能力，合先敘明。
貳、實體部分：
一、認定事實所憑之證據及理由：
㈠、上開犯罪事實(另被告主張告訴人許瑞娟與有過失，詳如後述
    )，業據被告於原審及本院審理時坦承不諱(見原審卷第148-
    149頁；本院卷第45-47、67-68頁)，並據證人即告訴人許瑞
    娟於警詢及原審指訴甚明（見警卷第4-5頁；原審卷第59-63
    頁)。此外，並有嘉義市政府警察局第一分局道路交通事故
    現場圖、道路交通事故調查報告表㈠、㈡、事故現場與車損照
    片(見警卷第9-115、13-20頁)在卷可稽。又許瑞娟因本件車
    禍事故受有左側前胸壁挫傷、右側大腿挫傷、右側小腿挫傷
    、雙側性踝部其他韌帶拉傷、下背和骨盆挫傷、左側肋骨閉
    鎖性骨折等傷害，亦有許瑞娟之衛生福利部嘉義醫院診斷證
    明書(見警卷第8頁）附卷足參。基上，足認被告任意性自白
    與事實相符，應可採信。
㈡、被告雖主張告訴人許瑞娟係騎乘B車自右方之新民路859巷貿
    然駛入上開交岔路口，亦與有過失云云。然查：
１、證人許瑞娟於警詢證稱：伊騎乘B車由新民路北往南行駛，行
    至新民路859巷口時，遭A車追撞右後方肇事等語（見警卷第
    5頁）；又於原審審理中證稱：伊於本案發生時是從是藥師
    的工作，當時伊騎乘B車是要去遠東百貨，伊從火車站前中
    山路往新民路直行，之後就有車（按即A車）從伊右後方追
    撞，伊往左前方側摔，伊騎得不快，所以伊人車倒地後沒有
    在地上拖行很長，伊是感覺後面有一個重力追撞過來，是警
    方後來有拍照，伊所騎乘B車排氣管那邊看到有痕跡，伊沒
    有看到跟伊擦撞的機車是哪個部位與伊所騎乘的機車擦撞到
    ，伊也不知道當時A車是不是要超車等語（見原審卷第59-62
    頁）。是許瑞娟始終均證稱其於本案事故發生之前，是騎乘
    B車沿新民路與被告同向行駛，之後行駛到新民路859巷交岔
    路口時，其所騎乘之B車右後方突然感覺遭追撞後隨即倒地
    ，再參以被告供稱其所騎乘A車前車輪碰撞許瑞娟所騎乘B車
    後車牌處（見原審卷第37、150頁），而卷附被告所騎乘A車
    前輪照片（見警卷第15頁上方照片）顯示該輪胎左緣有1道
    疑似摩擦產生的光滑刮痕），核與許瑞娟所騎乘B車照片（
    見警卷第18頁下方照片)右後方排氣管有明顯擦撞之痕跡相
    符等情，堪認許瑞娟前揭證述，應足採憑。
２、另被告於原審準備程序自承警卷第13頁下方照片地上的刮痕
    是其機車倒地所留（見原審卷第37頁），證人許瑞娟證述事
    發後員警到場採證，在其所騎乘B車右後排氣管處有發現擦
    痕（見本院卷第62頁），並有前揭許瑞娟所騎乘B車照片（
    見警卷第18頁下方照片)在卷可參。以上開被告與許瑞娟所
    騎乘機車外觀照片顯示2車車身所留之痕跡，與被告所騎乘A
    車肇事倒地後，在新民路859交岔路口接近南端處留下刮地
    痕等情觀之，倘若本案確如被告所主張，是因許瑞娟騎乘B
    車突然自其右方之新民路859巷貿然駛出，被告所騎乘之A車
    與許瑞娟騎乘之B車發生碰撞或擦撞，是否會在被告所騎乘A
    車前輪左緣與許瑞娟所騎乘B車右後方排氣管留下擦痕？而
    以兩車在運行間發生碰撞時至倒地間，尚存有殘存動力，以
    兩車運行碰撞所產生之慣性移動軌跡，被告所騎乘之A車倒
    地刮痕是否可能出現在新民路859巷口接近南端處地面上？
    均非無疑。況被告於原審審理中亦另改稱：伊沒有看到許瑞
    娟騎乘之B車從巷口出來，伊也不敢肯定許瑞娟是從哪裡出
    現等語（見原審卷第63、148頁）。此外，本案並無其他事
    證足堪認定許瑞娟確有如被告所主張之行駛行為，是難認被
    告主張許瑞娟係騎乘B車自右方之新民路859巷貿然駛入上開
    交岔路口，亦與有過失乙節為可採。
㈢、按汽車行駛時，駕駛人應注意車前狀況及兩車並行之間隔，
    並隨時採取必要之安全措施，道路交通安全規則第94條第3
    項定有明文。查被告係合法領有普通重型機車駕駛執照之人
    ，有前揭道路交通事故調查報告表㈡（見警卷第11頁）在卷
    可參，是其騎乘A車上路時自應知悉並遵守上述規定。又本
    案發生之際，時值日間有自然光線、天候晴，該處路段為柏
    油路面，路面乾燥、並無缺陷或障礙物，視距良好，被告客
    觀上並無不能注意之情事，有前引道路交通事故調查報告表
    ㈠及現場照片（見警卷第10、13、14頁）存卷足參。詎被告
    竟疏未注意車前狀況及兩車並行之間隔，並隨時採取必要之
    安全措施，仍即貿然前行，以致在上開交岔路口處，其騎乘
    之A車前輪擦撞其左前方由許瑞娟所騎乘之B車右後車身排汽
    管，造成許瑞娟人車倒地，受有前述傷害，足見被告對於本
    件車禍事故之發生，確有過失甚明。綜上所述，本件被告既
    有過失，且其過失行為與許瑞娟之前揭傷害結果亦具有相當
    因果關係。是本案事證明確，被告前揭過失傷害犯行，堪予
    認定，自應依法論罪科刑。
二、論罪：　　
　　核被告所為，係犯刑法第284條前段之過失傷害罪。被告於
    有偵查犯罪職權之機關或公務員發覺其為肇事人之前，即向
    據報到場處理之員警表示其為肇事人而自首接受裁判，有嘉
    義市政府警察局道路交通事故肇事人自首情形紀錄表參（見
    警卷第7頁）附卷可參，核與刑法第62條前段之自首相符，
    依法予以減輕其刑。
參、上訴駁回之理由：
　　原判決以被告犯行明確，適用刑事訴訟法第299條第1項前段
    ，刑法第284條前段、第62條前段、第41條第1項前段，刑法
    施行法第1條之1第1項等規定，論以被告犯刑法第284條前段
    之過失傷害罪，並敘明被告所為符合自首之規定，爰依刑法
    第62條前段規定減輕其刑。復敘明審酌被告因有前述過失行
    為，致告訴人許瑞娟受有傷害，所為並非可取，兼衡以其於
    本案坦承自身過失，且構成自首，然因其對於本案肇事因素
    主張許瑞娟與有過失，並與許瑞娟對於損害賠償之範圍、金
    額未能形成共識，而未能成立調解、和解，與其本案過失態
    樣、許瑞娟因本案事故所受傷勢程度非輕等情節，另被告先
    前未曾因刑事案件遭判處罪刑及執行，有臺灣高等法院被告
    前案紀錄表可參，素行良好，暨其於自陳之智識程度、家庭
    生活狀況等一切情狀，量處被告有期徒刑3月，並諭知易科
    罰金之折算標準。本院核其認事用法並無違誤，量刑亦屬妥
    適，被告復未能於原審判決後，與許瑞娟成立調解、和解，
    或取得許瑞娟之原諒，量刑上難再為有利於被告之認定。被
    告上訴意旨，認許瑞娟亦與有過失，且原審量刑過重，俱無
    理由，自應駁回其上訴。
據上論斷，應依刑事訴訟法第368條，判決如主文。
本案經檢察官陳昭廷提起公訴，檢察官曾昭愷到庭執行職務。
中　　華　　民　　國　　110 　年　　11　　月　　18　　日
                  刑事第四庭    審判長法  官　郭玫利
                                      法  官　曾子珍
                                      法　官　陳金虎
以上正本證明與原本無異。
不得上訴。
                          　　　　　  書記官　蘇文儀
中　　華　　民　　國　　110 　年　　11　　月　　18　　日
附錄所犯法條：　　　　　　　　　　　　　
刑法第284條：　　　　　　　　　　　　　　　
因過失傷害人者，處1年以下有期徒刑、拘役或10萬元以下罰金
；致重傷者，處3年以下有期徒刑、拘役或30萬元以下罰金。